【裁判字號】    97,消債更,672
【裁判日期】    980521
【裁判案由】    聲請更生程序
【裁判全文】
臺灣高雄地方法院民事裁定           97年度消債更字第672號
  聲  請  人  甲○○○○○○
  代  理  人  蔡祥銘律師
上列當事人因消費者債務清理條例事件聲請更生，本院裁定如下
：
    主  文
聲請駁回。
聲請費用由聲請人負擔。
    理  由
一、聲請意旨略以：聲請人積欠如附表所示之債務，雖前曾於96
    年1 月10日與金融機構協商成立債務清償方案，惟因任職之
    公司先後遭資遺或因工資發放不穩定，自97年1 月起轉為流
    動攤販，平均每月薪資新臺幣（下同）18,000元，不足支付
    協商金額每月22,505元；實有不可歸責於己之事由而毀諾，
    且聲請人有不能清償債務或不能清償之虞，聲請人所負無擔
    保或無優先權之債務總額並未逾1, 200萬元，復未經法院裁
    定開始清算程序或宣告破產，爰依法聲請更生等語。
二、按「債務人不能清償債務或有不能清償之虞者，得依本條例
    所定更生或清算程序，清理其債務」「債務人與金融機構協
    商成立者，不得聲請更生或清算，但因不可歸責於己之事由
    ，致履行顯有重大困難者，不在此限」「本條例施行前，債
    務人依金融主管機關協調成立之中華民國銀行公會會員辦理
    消費金融案件無擔保債務協商機制與金融機構成立之協商，
    準用前項之規定」，消費者債務清理條例第3 條、第15 1
    條第5 項、第6 項分別定有明文。惟於條例施行前，已依金
    融主管機關協調成立之中華民國銀行公會會員辦理消費金融
    案件無擔保債務協商機制與金融機構成立協商之債務人，若
    債務人依協商時之客觀條件顯已無法按期履行協商債務時，
    依上開條項在避免債務人任意毀諾已成立之協商而濫用更生
    程序之立法目的，本院認應從寬解為合於上開所謂因不可歸
    責於己之事由以致履行困難之要件。
三、查聲請人積欠如附表所示之債務，前於96年1月10日與最大
    債權銀行國泰世華銀行債務協商成立後，繳款至97年4 月即
    毀諾未依協議還款；而依聲請人94、95、96年所得資料清單
    所示，94年所得總額197,350 元、95年為288,000 元 (卷第
    15、16頁)、96 年為71,400元 (卷第32頁)， 平均每月薪資
    為15,456元（元以下四捨五入)， 是聲請人主張自97年1 月
    起流動攤販每月薪資18,000元可信為真。
四、聲請人主張每月支出必要費用8,000 元，未逾越內政部公告
    之98年度高雄市每人每月最低生活標準為11,309元，尚屬合
    理；以聲請人薪資所得平均每月未逾18,000元扣除必要支出
    後，僅餘10,000元，顯無力負擔協商成立時每月應負擔
    22,505 元 (卷第13頁)之 分期款項，依上開說明，應認其
    97年4 月時毀諾，係無力償還協商款項所造成，確因不可歸
    責於己之事由所致。惟聲請人積欠之債務總額為884,054 元
    ，以聲請人每月上開可用以清償之款項10,000元計算，不計
    息計算結果，約88個月可清償完畢，而聲請人現年僅約30歲
    ，又無其他任何負擔，可望於累積工作經驗後增加收入，應
    可增加還款能力，是上開債權本金縱加計利息計算亦非不能
    清償債務或有何不能清償之虞存在。
五、綜上所述，本件聲請人雖可認為有不可歸責於己之事由致履
    行顯有困難；惟依其收入扣除生活支出後，並無不能清償債
    務之情，聲請人主張有無法清償之虞而聲請更生，自屬無據
    ，應屬聲請更生之要件不備，且又無從補正，依首揭條文之
    意旨，自應駁回其更生之聲請，爰裁定如主文。
六、爰依消費者債務清理條例第8 條、第15條，民事訴訟法第78
    條，裁定如主文。
中    華    民    國    98    年    5     月    21    日
                  民事第四庭    法  官  林玉心
上為正本係照原本作成。
以上證明與原本無異。
如對本裁定抗告，須於裁定送達後10日內向本院提出抗告狀。
中    華    民    國    98    年    5     月    21    日
                                書記官  林國龍
附表：
┌──┬────────────┬────────┬────────────┐
│編號│債權人                  │金額（新臺幣）  │  種        類          │
├──┼────────────┼────────┼────────────┤
│一  │台北富邦分行            │ 164,000元      │信用貸款                │
├──┼────────────┼────────┼────────────┤
│二  │國泰世華銀行            │ 197,572元      │信用貸款、信用卡        │
├──┼────────────┼────────┼────────────┤
│三  │花旗銀行                │  44,876元      │信用卡                  │
├──┼────────────┼────────┼────────────┤
│四  │渣打銀行                │  44,000元      │信用貸款                │
├──┼────────────┼────────┼────────────┤
│五  │新光銀行                │  53,829元      │信用卡                  │
├──┼────────────┼────────┼────────────┤
│六  │聯邦銀行                │ 158,076元      │信用卡                  │
├──┼────────────┼────────┼────────────┤
│七  │遠東銀行                │  64,253元      │信用卡                  │
├──┼────────────┼────────┼────────────┤
│八  │台新銀行                │  96,000元      │信用貸款                │
├──┼────────────┼────────┼────────────┤
│九  │中國信託銀行            │  61,448元      │信用卡                  │
├──┴────────────┴────────┴────────────┤
│ 合計                             884,054元                               │
│                                                                          │
└─────────────────────────────────────┘


司法院資訊處製作；財團法人民間司法改革基金會備份。
